【裁判字號】    88,上易,3199
【裁判日期】    890126
【裁判案由】    違反動產擔保交易法
【裁判全文】
臺灣高等法院臺中分院刑事判決                  八十八年度上易字第三一九九號
    上  訴  人  臺灣苗栗地方法院檢察署檢察官
    被      告  乙○○
右上訴人，因被告違反動產擔保交易法案件，不服臺灣苗栗地方法院八十八年度易字
第六四二號，中華民國八十八年九月二十七日第一審判決（聲請簡易判決處刑案號：
臺灣苗栗地方法院檢察署八十八年度偵字第一七六八號），提起上訴，本院判決如左
：
    主  文
上訴駁回。
    理  由
一、本案經本院審理結果，認第一審判決對被告乙○○為無罪之諭知，其認事用法，
    核無不當，應予維持，並引用第一審判決書記載之理由（如附件）。
二、檢察官上訴意旨以：原審為被告無罪之諭知，無非係以動產擔保交易法第三十八
    條所稱之其他處分，應不包括消極不作為之處分為據，但該條僅須債務人所為，
    足以使債權人因無法行使權利而生財產之損害應即成罪，而不區分債務人係積極
    或消極之行為。又依同法第四十條之規定，更可見該法條並未區分積極或消極之
    行為，因而原審之適用法律非無可議云云，固非無見。但查被告於向告訴人裕融
    公司分期付款購車後，有繳納八期款之事實，已據告訴代理人丙○○於本院調查
    時供明在卷，又依證人萬自瑞於偵查中所供「簽約對保時有在場」、「（事後該
    車車禍撞壞是否知情）知道，乙○○有打電話告訴我，並告稱修理費非常高，我
    還替她找過蔡耀義協助解決，但聯絡不上」、「沒有通知裕隆公司」云云（參見
    偵查卷四八頁、四九頁），可見被告於購車後之八十七年五月間發生事故前後確
    有繳納分期款，且發生事故時確有通知售車業務員之情事，至為明確。
三、次查，該汽車於修理完畢後，未經給付修理費前，已經裕融公司取回並拍賣得款
    十餘萬元之事實，亦據證人洪福生於偵查中證稱在卷，並為告訴代理人丙○○於
    本院調查時所不爭執，依該洪福生所供「（何因）他們說沒錢付修理費，一直將
    車押在公司」、「（車後來何時被拖走）八十八年四月份，另外一位客戶來保養
    車子，急著要用車，我們將該車借給他，他開到太平市被別人拖走」、「修理車
    時沒有告訴我車子有辦理動產抵押」等語，可見該汽車並未造成告訴人無法取回
    之損害甚明。況被告於本院審理時，提出與告訴人和解之協議書為憑，益見被告
    並無意圖為不法利益之犯意甚顯，參以原審所引之法律座談會研究意旨，足見被
    告所辯尚堪採取，此外，檢察官並無其他補強證據提出，原審因而為被告無罪之
    諭知，雖理由未盡詳備，然經核並無不合，檢察官上開上訴意旨，難認有據，其
    上訴自為無理由，應予駁回。
據上論結，應依刑事訴訟法第三百七十三條、第三百六十八條，判決如主文。
本案經檢察官甲○○到庭執行職務
中      華      民      國    八十九     年      一       月   二十六   日
                                  臺灣高等法院臺中分院刑事第二庭
                                        審判長法  官  陳  紀  綱
                                              法  官  陳  世  雄
                                              法  官  蔡  聰  明
右正本證明與原本無異。
不得上訴。
                                              書記官    瑞  芳
中      華      民      國    八十九     年      一       月   二十七   日
                                                                        Ｑ
台灣苗栗地方法院刑事判決                    八十八年度易字第六四二號
    公  訴  人  臺灣苗栗地方法院檢察署檢察官
    被      告  乙○○  女  二十四歲（民國○○○年○月○日生）
                        住苗栗縣通霄鎮內島里二鄰十六之十號
                        身分證統一編號：Ｋ二二一九五四六七號
右被告因違反動產擔保交易法案件，經檢察官聲請以簡易判決處刑（八十八年度偵字
第一七六八號)，經本院苗栗簡易庭認不得以簡易判決處刑，改依通常程序審理，本
院判決如左：
    主  文
乙○○無罪。
    理  由
一、聲請簡易判決處刑意旨略以：被告乙○○於民國八十七年一月二十六日，以分期
    付款附條件買賣之方式，向裕融企業股份有限公司（以下簡稱裕融公司）購置車
    號Ｐ七─九三六七號自用小客車，其中除約定先行給付頭期款新臺幣（下同）二
    萬九千元外，餘款則區分三十六期，按月償還一萬三千六百四十元，另約定上開
    自用小客車於償付分期給付之全部價款前，魏女僅得先行占有使用上開車輛，並
    向公路局新竹區監理所苗栗監理站辦妥動產擔保附條件買賣設定登記，詎乙○○
    於辦妥上開登記後，已為動產擔保交易之債務人，竟意圖不法之利益，因其母駱
    素真於八十七年五月二日，駕駛上開自用小客車肇事，致車輛受損，遂送請設於
    臺中縣大里市○○路○段四十八號章富汽車有限公司（以下簡稱章富公司）代為
    修繕，嗣因修繕費用高達十六萬六千五百元無力償付，非唯拒不給付修繕費用，
    使章富公司依法行使留置權，甚且自八十七年九月間起，拒不繳付依約應償付之
    分期價款，致生損害於債權人裕融公司。因認被告涉犯動產擔保交易法第三十八
    條之罪嫌云云。
二、按犯罪事實應依證據認定之，無證據不得推定其犯罪事實，又不能證明被告犯罪
    者，應諭知無罪之判決，刑事訴訟法第一百五十四條、第三百零一條第一項分別
    定有明文。又按動產擔保交易法第三十八條之罪之成立，須動產擔保交易之債務
    人主觀上有意圖不法之利益，客觀上係以將標的物遷移、出賣、出質、移轉、抵
    押或為其他處分，致生損害於債權人為構成要件。再按該條所謂「其他處分」應
    不包括消極不作為之處分；蓋動產擔保交易法之罰則係處罰動產擔保交易之債務
    人之不法處分標的物行為，其性質與稅捐稽征法第四十一條僅處罰積極之作為，
    而不處罰消極不作為之情形相似；因此某甲僅有消極之不作為，任由法院拍賣動
    產擔保交易之標的物而不予阻止，尚難論以動產擔保交易法第三十八條之罪嫌（
    參見彰化地方法院檢察署七十三年九月份法律座談會結論）。
三、本件公訴人認被告涉有動產擔保交易法第三十八條之罪嫌，無非係以右揭事實，
    業據被告乙○○於偵查中自白不諱，並據證人即裕融公司職員許文獻、林美慧指
    訴綦詳，並有車輛附條件買賣契約書、動產擔保附條件買賣設定登記申請書影本
    在卷可稽；又被告將上開車輛送請章富公司代為修繕，迄未給付修繕費用而遭留
    置車輛乙節，亦據證人即章富公司負責人洪福生到庭證述綦詳，並有估價單影本
    可資佐證。雖被告乙○○辯稱：因車輛修繕費用過高無力償付，始未前往取車，
    且其曾通知售車員萬自瑞云云；然以本件被告縱已無力給付車輛修繕費用，亦應
    按月清償分期價款，或妥採諸如轉售車輛清償貸款及修繕費用等適當之處置方式
    ，焉有車輛受損無力償付修繕費用，即可任令他人行使留置權，甚且拒不給付分
    期價款之理，是其應有不法利益之意圖甚明，所辯無足採信，為其主要論據。訊
    據被告堅詞否認有何公訴人所指之犯行，辯稱：伊只是沒錢付車款，伊於該車肇
    事時即通知售車之業務員萬自瑞該車在章富公司修理，之後因無錢付修理費，該
   車才放置於章富公司等語。經查，被告將上開車輛送請章富公司代為修繕，迄未
    給付修繕費用而遭留置車輛乙節，已據證人即章富公司負責人洪福生於偵查中證
    述綦詳，是本件被告乙○○既未將標的物出賣、出質、移轉、抵押或為其他積極
    之處分行為，僅係消極的未支付修理費，致該車遭章富公司留置，核其所為，與
    動產擔保交易法第三十八條之構成要件尚有未合，公訴人徒以被告未支付修理費
    致該車遭章富公司留置，且未依約償付分期價款，即認被告涉犯動產擔保交易法
    第三十八條之罪核屬誤會。此外，本院復查無其他積極證據足認被告有何公訴人
    所指之犯行，不能證明被告犯罪，揆諸前揭法條規定及座談會之結論，自應諭知
    被告無罪之判決。
據上論斷，應依刑事訴訟法第四百五十二條、第三百零一條第一項，判決如主文。
本案經檢察官陳忠榮到庭執行職務。
中      華      民      國    八十八    年      九      月    二十七    日
                                        臺灣苗栗地方法院刑事庭
                                            法  官  王 萬 金
右正本證明與原本無異。
如不服本判決，應於判決送達後十日內向本院提出上訴狀( 應附繕本 )，上訴於
臺灣高等法院台中分院。
                                            書記官  陳 蕙 楠
中      華      民      國    八十八    年      九      月    二十八    日


司法院資訊處製作；財團法人民間司法改革基金會備份。
